【裁判字號】    92,上訴,433
【裁判日期】    920618
【裁判案由】    偽造文書
【裁判全文】
臺灣高等法院臺南分院刑事判決        九十二年度上訴字第四三三號  Ａ
      上  訴  人
      即自訴人  甲○○○○股份有限公司
      法定代理人  乙  ○  ○
      被      告  丙  ○  ○
右上訴人因被告偽造文書案件，不服臺灣臺南地方法院中華民國九十二年三月七日第
一審判決（九十年度自字第三八一號），提起上訴，本院判決如左：
      主      文
上訴駁回。
      理      由
一、自訴意旨略以：被告丙○○於民國（下同）八十五年十二月間，擔任第一信託股
    份有限公司（下稱第一信託，改匯通商業銀行現改為國泰商業銀行）經理，與甲
    ○○○○股份有限公任董事長杜精華（現由臺灣臺南地方法院通緝中）二人共同
    基於偽造文書之犯意聯絡，推由杜精華偽造公司八十六年二月十二日之臨時會股
    東會記錄，用以變更大舞台公司章程，將原來不得為他人作保之規定改為「大舞
    台公司得提供擔保為他人保證，且不受公司法第十六條之規定」，而增列該公司
    章程第二條之二，然後再由杜精華持向第一信託台南分公司申請貸借一億元之款
    項，隨後，由被告丙○○在第一信託配合迅速放款，並將所貸借款項匯入被告杜
    精華之個人帳戶中，致生損害於自訴人，因認被告丙○○涉犯刑法第二百十六條
    之行使同法第二百十條偽造私文書之罪嫌云云。
二、按犯罪事實應依證據認定之，無證據不得推定其犯罪事實，又不能證明被告犯罪
    者，應諭知無罪之判決，刑事訴訟法第一百五十四條、第三百零一條第一項定有
    明文。又事實之認定，應憑證據，如未能發現相當證據，或證據不足以證明，自
    不能以推測或擬制之方法，為裁判基礎。
三、本件自訴人認被告涉有違反刑法上共同行使偽造私文書之罪嫌，無非以上開臨時
    股東會決議之記載，字句均為法律上重要要件之術語，絕非杜精華個人所能考慮
    ，而是被告丙○○身為金融專業人員始能為之；以及撥款速度過於迅速，足見是
    其利用經理職位而操控放款流程之推測之詞資為論據。然查：
  (一)按公司章程中未載有得為保證事項者，不得對外保證，此係公司法第十六條所明
    訂，而被告身為第一信託之經理，對此法令限制當無不知之理，則當同案被告杜
    精華詢及貸款及擔保之相關規定時，被告要求大舞台公司需符合法令規定，並請
    其檢附合乎法令規定之相關資格文書，亦與事理無違，是被告辯稱伊並未教唆杜
    精華偽造上開臨時股東會決議記錄，只是盡金融機構服務義務而回答客戶諮詢等
    語，自非不足採信。至自訴人所指被告丙○○未就杜精華所申請授信案件詳加查
    證，顯未盡善良管理人義務，足見被告丙○○與杜精華共謀云云，然此衡諸常情
    ，服務業本即以迅速回應顧客要求為首要，且金額較高之貸款，一般分行並無決
    定權，而屬總行董事會之權限，此乃金融業之常規，而為眾所周知之事，縱被告
    丙○○未詳加審核貸款文件，此亦屬銀行內部行政管理之問題，與本件偽造上開
    股東會決議無涉。
  (二)次查，杜精華所書立自白書一份，縱令屬實，然其上第二項僅提及：「第一信託
    趙經理要求甲○○○○股份有限公司為連帶保證人，但大舞台公司因章程規定不
    能做連帶保證人，所以趙經理要求變更大舞台公司章程，本人因急需用錢故未經
    董事會及股東會同意自行偽造董事會及股東會會議紀錄變更公司章程，以附合趙
    經理要求」乙節，此並不得作為被告丙○○與杜精華共謀之證據，況同案被告杜
    精華所貸款項，全數匯入其私人帳戶，則衡諸常情，被告丙○○既無利可圖，又
    何需賠上其個人身家名譽，而冒此大不諱？又本件貸款案係在八十六年二月間核
    貸，迄本件自訴時，已逾四年，其中大舞台公司並提供價值頗鉅之不動產供擔保
    ，則身為大舞台公司股東對公司資產大幅變更均毫無所悉，而放任被告杜精華於
    九十一年出避居海外，亦未向杜精華配偶打聽杜精華在國外居所，也未責令杜精
    華提出說明，僅對被告丙○○未對借款做追蹤記錄、借款授信書及保證書未說明
    核定用途，而謂被告與杜精華勾串，顯均屬個人臆測之詞，而不得採為認定犯罪
    事實之基礎。是自訴人既未能提供其他證據證明被告丙○○有何事實足證明其與
    同案被告杜精華共謀，則自難僅憑自訴人之片面指訴，遽為不利於被告之認定。
四、原審以不能證明被告犯罪，諭知被告無罪，核無不合。自訴人上訴意旨指摘原判
    決採證不當，為無理由，應予駁回。
據上論斷，應依刑事訴訟法第三百六十八條，判決如主文。
中    華    民    國      九十二      年      六      月      十八      日
                                  臺灣高等法院臺南分院刑事第五庭
                                      審判長法官  楊    明    章
                                            法官  戴    勝    利
                法官  顏    基    典
右正本證明與原本無異。
如不服本判決，應於判決送達後十日內向本院提出上訴狀，其未敘述理由者並應於提
出上訴狀後十日內向本院補提理由書（應附繕本)。
                                      法院書記官  呂    嘉    文
中    華    民    國      九十二      年      六      月      十九      日


司法院資訊處製作；財團法人民間司法改革基金會備份。
